【裁判字號】    98,交訴,103
【裁判日期】    990316
【裁判案由】    公共危險
【裁判全文】
臺灣屏東地方法院刑事判決             98年度交訴字第103號
公  訴  人  臺灣屏東地方法院檢察署檢察官
被      告  甲○○
上列被告因公共危險案件，經檢察官提起公訴（98年度偵字第
7320號），本院判決如下：
    主  文
甲○○犯肇事致人傷害逃逸罪，處有期徒刑壹年。
    事  實
一、甲○○於民國98年7 月8 日（起訴書載為98年7 月28日）19
    時20分許，騎乘車牌號碼175- DYX號重型機車，沿屏東縣恆
    春鎮○○里○○路旁之小路由東往西行進，途經該路「恆春
    鎮公所75-87 號路燈桿」附近，與戊○○騎乘、沿同路反向
    駛來之車牌號碼PHD-333 號重型機車發生擦撞。甲○○、戊○○及2 人所騎機車均因此倒地，戊○○並受有頭部外傷合
    併輕微腦震盪、左顳部血腫之傷害（過失傷害部分未據戊○○提起告訴）。詎甲○○明知已駕車肇事，亦明知汽車駕駛
    人如肇事致人受傷或死亡，應即採取救護或其他必要措施，
    並向警察機關報告，不得逃逸，竟萌生肇事逃逸之犯意，未
    確認戊○○之受傷狀況並採取救護或其他必要措施，一經路
    過機車騎士乙○○扶起後，逕自騎乘175- DYX號重型機車逃
    逸離開現場，嗣經警循線查獲。
二、案經屏東縣政府警察局恆春分局報告臺灣屏東地方法院檢察
    署檢察官偵查起訴。
    理  由
壹、證據能力部分
一、卷附車禍現場照片共6 張，被告雖否認其證據能力，惟該等
    照片乃以科學、機械之方式，對於當時狀況所為忠實且正確
    之記錄，性質上並非供述證據，應無刑事訴訟法第159 條第
    1 項規定之適用。
二、本案關於被害人戊○○所提南門醫院出具之診斷證明書，被
    告雖亦否認其證據能力，惟該診斷證明書雖係被告以外之人
    即從事診斷之上開醫院醫師，於審判外針對個案所為之書面
    陳述，固為傳聞證據；然醫師依醫師法第12條規定應製作病
    歷，及依同法第17條之規定，如無法令規定之理由，不得拒
    絕診斷書之交付，且若出具與事實不符之診斷書，依醫師法
    第28條之4 第5 款之規定，可處新臺幣（下同）十萬元以上
    五十萬元以下罰鍰，並得併處限制執業範圍、停業處分一個
    月以上一年以下或廢止其執業執照；情節重大者，並得廢止
    其醫師證書，可知醫師出具之診斷書若有錯誤、虛偽，醫師
    之執業執照、醫師證書均可能因而廢止，是其正確性甚高，
    且司法機關隨時可以調取醫師依醫師法第12條規定而製作，
    並由醫師執業之醫療機構依醫療法第48條規定保存之病歷與
    之相互核對，設有錯誤，甚易發現並糾正，是以診斷證明書
    應與公務員職務上製作之文書具有同等程度之可信性，屬於
    刑事訴訟法第159 條之4 第3 款所稱之其他於可信之特別情
    況下所製作之文書。準此，卷附診斷證明書自應認有證據能
    力。另屏東縣警察局恆春分局道路交通事故現場圖，被告雖
    否認其證據能力，及本院向南門醫院所調閱之98年7 月8 日
    之急診病歷，本院認刑事訴訟法第159 條之4 所列之文書，
    或因該等文書係公務員依職權所為，與其責任攸關，且處於
    可受公開檢查之狀態，或因係於通常業務過程不間斷、有規
    律而準確之記載，大部分紀錄完成時尚無預見日後會被提供
    作為證據之偽造動機，虛偽可能性甚低，故上開道路交通事
    故現場圖，依同法第159 條之4 第1 、2 款之規定，得作為
    證據。
三、又按被告以外之人於審判外之陳述，雖不符刑事訴訟法第
    159 條之1 至第159 條之4 等4 條之規定，然若當事人於審
    判程序中同意作為證據，法院審酌該言詞陳述或書面陳述作
    成時之情況，認為適當者，亦得為證據；又當事人、代理人
    或辯護人於法院調查證據時，知有刑事訴訟法第159 條第1
    項不得為證據之情形，而未於言詞辯論終結前聲明異議者，
    視為有前項之同意，同法第159 條之5 定有明文。此立法意
    旨在於傳聞證據未經當事人之反對詰問予以核實，原則上先
    予排除。惟若當事人已放棄反對詰問權，於審判程序中表明
    同意該等傳聞證據可作為證據；或於言詞辯論終結前未聲明
    異議，基於尊重當事人對傳聞證據之處分權，及證據資料愈
    豐富，愈有助於真實發見之理念，且強化言詞辯論主義，使
    訴訟程序得以順暢進行，上開傳聞證據亦均具有證據能力。
    本案除了上述車禍現場照片共6 張、被害人戊○○之急診病
    歷及其所提南片醫院出具之診斷證明書、道路交通事故現場
    圖、外，公訴人、被告對於本院以下引用之其他證據資料，
    其中屬於傳聞證據部分均未爭執其證據能力，本院審酌該等
    證據作成時之情況，認為並無不適當者，依上開說明，均認
    應有證據能力。
貳、實體部分
一、訊據被告否認犯罪，辯稱：伊與被害人戊○○沒有相撞，怎
    麼會肇事逃逸，路太窄雙方錯車而過，被害人戊○○、證人
    候思怡、乙○○、丁○○之供述、證述等均不是事實云云。
    經查：
（一）就被告於98年7 月8 日19時20分許有騎乘175- DYX號重型
      機車，沿屏東縣恆春鎮○○里○○路旁之小路由東往西行
      進，途經該路「恆春鎮公所75-87 號路燈桿」附近，當時
      被害人戊○○則沿同路反向騎乘車牌號碼PHD-333 號重型
      機車，2 台機車交會時被告與被害人2 人及機車均曾倒地
      ，之後證人乙○○有於現場替被告撿拾東西等事，被告就
      此並不爭執，此外並有證人即被害人戊○○、丙○○、乙○○警詢及本院之供述及證述等為證，自足信為真實。
（二）次查依被害人戊○○警詢之供述：於98年7 月8 日19時20
      分在屏東縣恆春鎮○○○○○路段農田小路伊騎乘PHD －
      333 號重機車與甲○○騎乘175 －DYX 號重機車發生車禍
      ，伊從萬里路悠活渡假村出發行經龍泉路往赤崁路( 由西
      往東) 靠右行駛至肇事地，對方甲○○騎乘175 －DYX 號
      重機車由東往西行駛突然撞到伊車，雙方機車及人跌倒在
      地後，一會兒伊就站起來看到路人將甲○○機車扶起，掉
      落物品撿到旁邊，路人詢問伊有無怎樣，伊回路人有撞到
      頭受傷，要不要報案，路人有過去跟他講，伊走過去再跟
      他講，他不講話也不理伊就騎乘機車離開…在車禍現場取
      出提供給警方車隊卡及印章是甲○○的…受有頭部外傷合
      併輕微腦震盪，左頸部血腫傷勢，伊不提出對甲○○傷害
      告訴等語。而戊○○經本院傳喚到庭後，仍證稱：去年7
      月8 日晚間伊是靠右邊下坡要往左，要進入內側了，對方
      車速蠻快，因而發生擦撞，被告是很傾向伊的車道，也就
      是他騎得很左邊，他（機車）撞伊車子中間靠左的地方。
      當時伊有開車燈，撞倒地後伊撞到頭，對方好像有朋友把
      他扶到一旁，也沒說什麼就走掉了，伊問他他也沒說什麼
      就走了，現場有伊和同事，對方和他友人，好像有騎兩台
      機車的兩個友人下來看，伊是先過去跟被告講要不要報案
      ，然後伊走回來，被告的友人來問伊怎樣了，伊說伊頭撞
      到了，在講話過程中被告應該就騎走了，被告都沒說任何
      話，他騎走後，兩個友人之後也是騎走了，沒有去報案，
      車禍現場應該是如警卷現場圖，警卷內所示照片就是案發
      現場，被告車頭確實有撞到伊機車比較左邊的位置等語。
      按被害人戊○○於警詢時已明確表示不對被告提出過失傷
      害告訴，則其上開警詢之供述實無捏造必要，而戊○○於
      本院之證述，則係具結後所為，其更無甘冒偽證罪責而故
      為虛偽陳述之必要；兼以戊○○上述供述及證述，與證人
      丙○○於本院具結後之證述：案發時伊在場，伊是在黃的
      後面距離約三十公尺內，天色昏暗，伊與戊○○都有開車
      燈，撞到時對方搶道，黃已經剎車了，對方是往上坡走就
      撞到黃的車子，伊確定兩車有撞到，他們車子都是車頭相
      撞，車禍後兩車都倒地，伊先看被告，他坐地上，伊又去
      扶黃起身，黃本來要過去跟尤說你怎麼這樣騎車，後來有
      人過來幫尤把車扶起來，不過尤也沒說什麼就走了，當時
      有兩人，騎兩台機車，一個是騎在前面沒有看到車禍發生
      ，另一個騎在後面，但應該只是路過沒看到車禍發生，尤
      沒有說任何話，黃有跟尤說你怎麼這樣騎車，但他沒回答
      ，尤把車騎走沒有人去阻止他，黃問尤的2 個友人他們是
      否認識尤，但他們說不太認識，黃說她稍微有撞到頭，後
      來兩人也沒說什麼就走了，尤掉在地上的車隊卡是伊撿到
      的現場照片對，撞擊點如現場圖所示等語互核相符，此外
      並有證人戊○○及丙○○證述確係於車禍現場拍攝之現場
      照片6 張、及上開2 位證人所述與現場相符之道路交通事
      故現場圖等佐證，故戊○○表示前述車禍時地，其所騎乘
      PHD-333 號重型機車有與被告騎乘之175- DYX號重型機車
      車頭相撞之事，顯足信為真實。而被告騎乘之175-DYX 號
      重型機車與戊○○所騎乘PHD-333 號重型機車相撞後之情
      形，除上述戊○○及丙○○之供述及證述外，證人乙○○
      於本院具結後亦證述：案發日的車禍伊是比較晚才到，伊
      到場時尤要把機車牽起來，但牽不太起來，我幫他扶起機
      車，把東西撿起來，黃有過去跟我說尤來撞到她的車，頭
      有點暈，車鑰匙斷掉了，黃跟我說她是被尤擦撞了，我去
      跟尤說，那個小姐被你撞到了，你要不要過去看一下，但
      尤說他沒有擦撞到，尤走時沒有請伊善後，尤沒有請伊送
      醫，黃說頭暈暈的，是向伊說的，尤在伊身邊，黃說的話
      尤有沒有聽到沒注意，黃是正常的說話，蠻大聲的，現場
      就黃和她朋友，還有另外一個尤的友人，尤的友人在一旁
      沒有做什麼，就站旁邊等語，亦與戊○○所述其曾走過去
      向被告講但被告毫不加以理會就走了之情相符，且就戊○○當日發生車禍後受有頭部外傷合併輕微腦震盪、左顳部
      血腫之傷害，並有南門醫院之診斷證明書及本院向該院所
      調取之急診病歷可佐，則被告有騎乘機於上述車禍時地，
      與被害人戊○○所騎乘之機車發生擦撞事故，戊○○因該
      車禍確有受傷，亦可加以認定。
（三）再查被告與被害人所發生者為機車互相擦撞而致2 人及機
      車均倒地之車禍，除機車騎士若發生機車倒地之車禍，依
      一般經驗法則均可知機車騎士必會受有擦傷或拴傷甚至更
      嚴重之頭部傷害，被告具相當年齡及智識，不可能會不知
      曉外，依上所述被害人戊○○、證人乙○○之證述可知，
      戊○○於車禍後確曾向被告及在場之乙○○表示有受傷，
      被告更不可能諉稱不知，故被告知悉被害人受傷，卻毫不
      理會，亦未確認留於現場之人會對戊○○為救護行為即逕
      行離去，最後戊○○係自行就醫，被告有肇事致人受傷而
      逃逸之犯行，洵可認定。
（四）被告於本院審理時雖否認於上述案發時地有與被害人相撞
      ，及稱現場照片是亂照的、現場圖是亂畫的、調查報告表
      也是亂寫的，故稱其不構成肇事逃逸云云，惟被告所述除
      與上述證人戊○○、丙○○、乙○○所述及與有證據能力
      之現場照片及現場圖不符無從採信外，被告於警詢時即曾
      明白表示其於上述案發時地有與戊○○發生交通事故，負
      責承辦本案之警員丁○○經本院傳喚具結後亦證稱被告當
      時有承認2 車有碰撞，則筆錄雖未記載被告當時已坦承有
      發生碰撞事故，但顯非如被告於本院所述2 人完全沒有相
      撞；又被告雖稱戊○○所提診斷證明書是造假的云云，惟
      除該診斷證明書如上述具有證據能力外，其記載並與本院
      向南門醫院所調閱之急診病歷相符，故被告所辯均不可採
      。另被害人雖聲請傳喚證人己○○，惟除本院傳喚己○○
      之傳票係寄存送達，己○○並未到庭外，依證人丙○○之
      證詞可知，己○○當時縱真在現場，亦未目睹被告之機車
      與戊○○之機車有無擦撞，故本院認無再行傳喚證人己○○之必要，並予述明。
二、按刑法第185 條之4 之肇事致人死傷逃逸罪，所謂「逃逸，
    與行為人是否有積極「逃亡、隱匿」等阻礙犯罪偵查行為無
    涉，而係指行為人不留在肇事現場為即時救護、避免後車再
    度撞擊或協助相關人員迅速處理事故而離去之行為，蓋此一
    離去行為將可能促使肇事所發生之損害而有再度擴大之危險
    。本件被告於肇事後未報警或對被害人戊○○採取送醫、急
    救等必要救護行為，亦未確認留於現場之人會對戊○○為上
    開救護行為即行離去，最後戊○○係自行就醫，則被告所為
    顯難達上開條文欲使肇事駕駛人即時救護以減少死傷之立法
    目的，揆諸上開說明，自屬肇事逃逸。核被告所為，係犯刑
    法第185 條之4 肇事致人傷害逃逸罪。又被告之前即有酒醉
    駕車之公共危險前科，有臺灣高等法院被告前案紀錄表可參
    ，本件雖不構成累犯，惟被告於本案肇事後又未留於現場救
    護被害人戊○○或報警處理，旋即離開現場，置被害人生命
    、身體不顧，顯見其不知警惕，一再漠視公路上其他用路人
    之安全，所為實屬不該，並兼衡其犯後態度、經濟狀況及智
    識程度等一切情狀，量處如主文所示之刑，以示懲儆。
據上論斷，應依刑事訴訟法第299 條第1 項前段、刑法第185 條
之4 ，判決如主文。
本案經檢察官劉昀到庭執行職務。
中    華    民    國    99    年    3     月    16    日
                    交通法庭  審判長法  官  潘正屏
                                    法  官  涂裕洪
                                    法  官  黃紀錄
如不服本判決應於收受判決後10日內向本院提出上訴書狀，並
應敘述具體理由；其未敘述上訴理由者，應於上訴期間屆滿後
20日內向本院補提理由書（均須按他造當事人之人數附繕本）
「切勿逕送上級法院」。
中    華    民    國    99    年    3     月    16    日
                                    書記官  戴仲敏

司法院資訊處製作；財團法人民間司法改革基金會備份。
